【裁判字號】    91,自,166
【裁判日期】    920707
【裁判案由】    著作權法
【裁判全文】
臺灣板橋地方法院刑事判決                          九十一年度自字第一六六號
    自  訴  人  金將科技文化事業股份有限公司
    代  表  人  丁○○
    自訴代理人  丙○○
                蘇書峰
    被      告  陞驊電器有限公司
    兼代表  人  甲○○
    被      告  戊○○
右列被告等因違反著作權法案件，經自訴人提起自訴，本院判決如左：
    主  文
甲○○、戊○○共同以明知為侵害著作權之物，意圖營利而交付，侵害他人之著作權
，處有期徒刑貳月，如易科罰金以佰元折算壹日。
陞驊電器有限公司法人之代表人、受僱人，因執行業務，犯（共同）以明知為侵害著
作權之物，意圖營利而交付，侵害他人之著作權，科罰金新臺幣貳萬元。
    事  實
一、甲○○係設於臺北縣蘆洲市○○○路二一○號「陞驊電器有限公司」（下稱陞驊
    公司）之負責人，為法人之代表，戊○○則為該公司受僱人，緣附表所示之「真
    情」等十三歌曲、歌詞，其中原屬於張為杰（筆名：羅安）所單獨或與他人共同
    創作之詞曲、或歌詞、曲譜等音樂著作，已由張為杰於九十年三月三十日各讓與
    其擁有之音樂著作財產權應有部分二分之一予丁○○，並由丁○○於九十一年二
    月二十六日專屬授權予金將科技文化事業股份有限公司（下稱金將公司）得以重
    製及得再授權他人重製之權利。而不詳製造廠商生產販賣之電腦光碟伴唱機（廠
    牌：ＨＤＴ、型號：ＬＹＣ─９８Ｉ）一部，及所搭配販售之黃色封面視聽光碟
    片ＶＣＤ（即俗稱之大補帖）及點歌本（八十三張）一冊，其中如附表所示之歌
    詞、曲譜音樂著作，則係不詳姓名之人未經上開著作財產權人之同意或授權，所
    擅自重製，再配以影像、畫面而附著於媒介物之視聽著作，為屬侵害音樂著作權
    之物。甲○○及戊○○均明知上情，基於意圖營利之共同犯意聯絡，於九十一年
    三月十七日在陞驊公司，由戊○○因執行業務以新台幣（下同）九千五百元販賣
    上開點唱機一台予金將公司之搜證人員己○○，並隨機搭售交付上開侵權之視聽
    光碟片一片及歌本一本（僅載明曲號及曲名，其上並無歌詞、曲譜），始悉上情
    ，以此方式侵害金將公司專屬被授權如附表所示之音樂著作權。
二、案經金將公司原代表人乙○○（現已變更登記為丁○○）向臺灣板橋地方法院提
    起自訴。
    理  由
一、訊據被告甲○○、戊○○均矢口否認明知為違反著作權法之著作物而交付之事實
    ，辯稱：渠等只有出售伴唱機，並沒有附送如自訴人所述的點唱歌本目錄（八十
    三張）一本、黃色封面的ＶＣＤ光碟片，渠等公司販賣附贈的點唱歌本目錄只有
    十一張一本，ＶＣＤ光碟片的封面有印「僅供展示播放使用、非賣品、麗歌唱片
    公司」等字樣一片云云。惟查：
（一）被告甲○○係設於臺北縣蘆洲市○○○路二一○號陞驊公司之負責人，有公司
      查詢資料在卷足據。又九十一年三月十七日，將電腦伴唱機乙台、黃色封套光
      碟片一片及點歌本（八十三張）一冊售予自訴人委託之蒐證人員己○○者，係
      陞驊公司甲○○所僱用之店員戊○○，並開立出貨單、統一發票，業經被告甲○○於本院調查中供認確為其公司所開立無訛（見本院九十二年六月九日訊問
      筆錄），亦據證人己○○於本院訊問及審理時證述屬實（九十一年五月一日及
      九十二年四月十六日訊問筆錄、九十二年七月七日審理筆錄），並有出貨單、
      統一發票各乙紙可憑。
（二）伴唱機ＶＣＤ片子內十三首歌曲係非法重製：
  １、黃色ＶＣＤ光碟片係被告之受雇人銷售伴唱機隨機附送：
      查九十一年三月十七日，自訴人委託蒐證人員己○○向被告之受僱人戊○○購
      買伴唱機，並隨機附送黃色封套ＶＣＤ光碟片及點歌本（八十三張）一冊之情
      形，業據自訴代理人指訴明確，並提出伴唱機一台、黃色封套ＶＣＤ光碟片一
      片、點歌本（八十三張）一冊、遙控器一台及出貨單、統一發票等影本附卷為
      憑，且出售之過程亦有錄影帶可據。參以證人即當日與被告店員購買伴唱機之
      自訴人委託蒐證人員己○○於本院訊問時證述：伊有跟陞驊公司購買伴唱機，
      價格為九千五百元，並且介紹裡面有一萬多首歌曲，並且稱所附贈之ＶＣＤ是
      大補帖，當初購買時除伴唱機一台外，尚有一片黃色光碟、歌本一本、遙控器
      一個、ＡＶ端子一條等語，核與自訴人提出之購買當時錄影帶及蒐證照片二紙
      相符，且經本院勘驗前開交易過程錄影帶結果，被告戊○○確於交易過程中提
      及「歌曲一萬多首，是大補帖」等語，有本院九十一年五月一日勘驗筆錄一份
      在卷可佐（附於卷一第四十四頁），該黃色ＶＣＤ光碟片係被告之受僱人銷售
      伴唱機隨機附送，應堪確認。被告甲○○雖辯稱：陞驊公司只有出售伴唱機，
      並沒有附送如自訴人所述之黃色封套ＶＣＤ光碟及點歌本一本，陞驊公司附贈
      的是麗歌唱片公司的暗紅色封套ＶＣＤ及點歌本，與自訴人所提出的ＶＣＤ、
      點歌本並不合云云，惟查：自訴人委託蒐證人員己○○確於上開時地至被告陞
      驊公司購買伴唱機一台並附贈黃色光碟片一片及歌本（八十三張）一冊，業據
      己○○證述無訛，已如前述，又依交易過程錄影帶勘驗結果，有聽到提及大補
      帖，畫面內自點播機內取出之ＶＣＤ是否為黃色ＶＣＤ片，因色彩關係看不清
      楚，但不是紅色的，有錄影帶勘驗筆錄可稽（卷一第四十四頁），又勘驗錄影
      影帶中，當時現場有播放「志明與春嬌」這首歌曲，惟被告所提所附贈的歌本
      中並無「志明與春嬌」這首曲目；再者，被告陞驊公司僱用之店員戊○○於交
      易過程中陳明ＶＣＤ可點唱一萬多首歌曲，並與自訴人提交之點歌本（八十三
      張）一冊大致相符，而被告甲○○所提麗歌唱片公司的暗紅色封套ＶＣＤ及點
      歌本，卻只有一千多首歌曲，亦據被告甲○○於本院調查中供認在卷，可見被
      告販賣伴唱機一台確有附送ＶＣＤ及點歌本，而被告之受雇人銷售伴唱機隨機
      附送者係黃色ＶＣＤ光碟片，非被告甲○○所提附卷之暗紅色封套ＶＣＤ及點
      歌本，被告甲○○上開所辯，無非卸責之詞，無足採信。
  ２、黃色ＶＣＤ光碟片內十三首歌曲係自訴人享有著作權之著作：
    (1)自訴人所提黃色封套ＶＣＤ光碟片及被告所提暗紅色封套ＶＣＤ光碟片之勘驗
      ：經本院於九十二年六月九日就自訴人金將公司所提交ＨＤＴ電腦ＶＣＤ影音
      伴唱機（廠牌：ＨＤＴ、型號：ＬＹＣ─９８Ｉ）一台、ＶＣＤ光碟片（封面
      沒有印字樣，係黃色封套ＶＣＤ）一片、遙控器一個、點唱歌本目錄（八十三
      張）一本；及於九十一年五月一日被告陞驊公司兼負責人甲○○所提交點唱歌
      本目錄只有十一張一本，ＶＣＤ光碟片的封面有印「僅供展示播放使用、非賣
      品、麗歌唱片公司」等字樣一片（見本院證物袋），勘驗結果：當庭從黃色封
      套ＶＣＤ中依自訴代理人點選歌本內之編號曲目，可播放出真情、情夢、阿莎
      力、拒絕往來、昨暝的雨、愛情切啦、再會吧憂愁、多情多怨嘆，、愛情看透
      透、請你相信我、請你講清楚、不願愛情甲人分、雪中情等十三首歌曲。而本
      院九十一年五月一日現場亦以ＨＤＴ電腦ＶＣＤ影音伴唱機（廠牌：ＨＤＴ、
      型號：ＬＹＣ─９８Ｉ）一台，並當場播放被告陞驊公司的ＶＣＤ光碟片封面
      有印「僅供展示播放使用、非賣品、麗歌唱片公司」等字樣一片之ＶＣＤ光碟
      片，勘驗點唱歌本目錄（十一張）一本，結果如下所示：該影音伴唱機可以播
      放歌曲，但均無自訴人張為杰（筆名：羅安）所示之音樂名稱或曲號。查被告
      販賣伴唱機一台確有附送ＶＣＤ及點歌本，而被告之受僱人戊○○銷售伴唱機
      隨機附送者係黃色ＶＣＤ光碟片，非被告甲○○所提附卷之暗紅色封套ＶＣＤ
      及點歌本，業如前述，由上開勘驗可知，自訴人所提購自陞驊公司之黃色ＶＣ
      Ｄ光碟片內有上開十三首歌曲係自訴人享有著作權之著作，應可認定。被告所
      提封面有印「僅供展示播放使用、非賣品、麗歌唱片公司」等字樣一片之ＶＣ
      Ｄ光碟片及點唱歌本目錄（六張）一本，經勘驗結果雖均無自訴人張為杰（筆
      名：羅安）所示之音樂名稱或曲號，惟其無非供避人耳目，逃避查緝之用，不
      足為被告有利判決之依據。
    (2)自訴人享有著作權之證明：
      附表所示之「真情」等十三歌曲、歌詞，其中原屬於張為杰（筆名：羅安）所
      單獨或與他人共同創作之詞曲、或歌詞、曲譜等音樂著作，已由張為杰於九十
      年三月三十日各讓與其擁有之音樂著作財產權應有部分二分之一予丁○○，並
      由丁○○於九十一年二月二十六日專屬授權予金將公司得以重製及得再授權他
      人重製之權利，有自訴人所提中華音樂著作權人聯合總會於網站刊載之「詞曲
      著作權人資料」影本乙份、草著出版社出版之「最近排行榜」、張為杰著作權
      總覽表及張為杰與丁○○間之「著作權讓與合約書」及丁○○與自訴人間之「
      授權書」影本各乙份可憑，則附表所示之「真情」等十三首曲譜（歌曲）、歌
      詞（或其中之一）音樂著作財產權即為張為杰與丁○○所共有（應有部分如附
      表所示）。是以，自訴人就系爭音樂著作享有專屬之著作財產權至明。
  ３、黃色ＶＣＤ光碟片內十三首歌曲係非法重製：
      自訴人購自被告之廠牌：ＨＤＴ、型號：ＬＹＣ─９８Ｉ伴唱機及黃色ＶＣＤ
      光碟片，俱無任何足以表徵製造廠商名稱或營業所在地之文字記載，此經本院
      調取該光碟片及由自訴人公司代理人攜帶所購買之點唱機當庭勘驗無訛。則該
      點唱機及扣案之視聽光碟片ＶＣＤ，應屬不詳之製造廠商所生產販賣之物。經
      查，系爭點唱機及扣案之光碟片均有鎖碼程式，必須以該機器解碼並壓縮該光
      碟之歌曲，點歌機中並有驅動程式，可以驅動並播出光碟中之歌曲音樂、歌詞
      字幕，並能依照輸入的歌本號碼顯示該歌曲。此據自訴人公司於本院訊問時陳
      甚在卷。本院據此依自訴人公司代理人攜帶到庭之系爭點唱機連接本院所準備
      之放影機器及扣案之光碟片，依扣案歌本之「曲號」輸入點選播映，均呈現如
      附表所示之歌詞文字、歌曲音樂及背景畫面，有勘驗筆錄可參。是該視聽光碟
      片ＶＣＤ即俗稱之大補帖，卷查並無證據證明該光碟片所錄製之上開音樂著作
      已取得自訴人公司或原著作財產權人之授權或同意，則該光碟片所示如附表之
      音樂著作，顯係不詳姓名之人未經著作財產權人之同意或授權所擅自重製，再
      配以影像、畫面而附著於媒介物之視聽著作，為屬侵害音樂著作權之物。被告
      甲○○為陞驊公司之負責人，以販賣電器產品為業，依該點唱機及黃色ＶＣＤ
      光碟片，均無表徵製造廠商名稱或營業所在地之文字記載情形，及其受僱人戊○○，將系爭光碟片等出售並交付予自訴人之蒐證人員己○○，於交易過程中
      謂「大補帖，可以放一萬多首歌曲」（詳見交易過程之蒐證錄影帶乙份），是
      以，渠等主觀上對於「其所交付者，係侵害著作權之物」一事，自屬知情，顯
      見被告甲○○及戊○○確係知悉隨伴唱機附贈之光碟片為侵害著作權之物無訛
      ，而衡情被告於其販入時既屬明知該光碟片為屬侵害著作權之物，仍復賣出即
      隨點唱機搭售以交付，自有營利意圖，亦足是認。
（三）本件事證明確，被告犯行堪以認定，應依法論科。
二、核被告甲○○、戊○○所為，係違反著作權法第八十七條第二款之規定，應依同
    法第九十三條第三款之以明知侵害著作權之物，意圖營利而交付，侵害他人之著
    作權罪處斷。其意圖散布而陳列、持有之低度行為，為意圖營利而交付之高度行
    為所吸收，不另論罪。被告甲○○與戊○○間，有犯意聯絡，並推由該員工戊○○實施，均應論以共同正犯。被告陞驊電器有限公司，因其代表人甲○○及受僱
    人戊○○因執行業務而共同犯以明知為侵害著作權之物，意圖營利而交付之方法
    侵害他人之著作權之罪，則應依同法第一百零一條第一項規定科以第九十三條第
    三款罰金之刑。爰審酌被告甲○○、戊○○販賣點唱機搭售盜版光碟片，牟取私
    利，助長不法盜版風氣，損害著作財產權人之合法權益，破壞國家形象，及其所
    販賣之數量僅一次、所得利益不多，事後尚未與上訴人公司達成和解，賠償損害
    ，暨其犯罪之動機、目的、手段、犯罪後態度等一切情狀，均量處如主文第一項
    所示之刑，並諭知易科罰金之折算標準。被告陞驊公司科以如主文第二項之罰金
    。扣案之黃色封套ＶＣＤ光碟一片、點歌本（八十三張）一冊雖屬被告公司供犯
    罪所用之物，但並非違禁物，已為自訴人公司販入屬其所有之物，核與沒收之規
    定不符，自不得宣告沒收。
據上論斷，應依刑事訴訟法第二百九十九條第一項前段，著作權法第九十三條第三款
、第一百零一條第一項，刑法第十一條前段、第二十八條、第四十一條第一項前段，
罰金罰鍰提高標準條例第二條，判決如主文。
中    華    民    國      九十二      年      七      月        七      日
                                      臺灣板橋地方法院刑事第二庭
                                          法  官  吳幸娥
右正本證明與原本無異。
如不服本判決，應於判決送達後十日內，向本院提出上訴狀。
                                          書記官  洪惠玲
中    華    民    國      九十二      年      七      月        七      日
附錄本案論罪科刑法條全文
著作權法第九十三條：
有左列情形之一者，處二年以下有期徒刑，得併科新臺幣十萬元以罰金：
一、侵害第十五條至第十七條規定之著作人格權者。
二、違反第七十條規定者。
三、以第八十七條各款方法之一侵害他人之著作權者。
著作權法第一百零一條第一項
法人之代表人、法人或自然人之代理人、受雇人或其他從業人員，因執行業務，犯第
九十一條至第九十七條之罪者，除依各該條規定處罰其行為人外，對該法人或自然人
亦科各該條之罰金。


司法院資訊處製作；財團法人民間司法改革基金會備份。
